【裁判字號】    97,抗,769
【裁判日期】    970530
【裁判案由】    宣告董事決議行為無效等
【裁判全文】
臺灣高等法院民事裁定                   97年度抗字第769號
抗告人  子○○
        戊○○
兼共同
代理人  卯○○
抗告人因與相對人丑○○等間宣告董事決議行為無效等事件，對
於中華民國九十七年三月二十四日臺灣臺北地方法院九十六年度
訴字第一五六六號所為裁定提起抗告，本院裁定如下：
    主  文
抗告駁回。
抗告訴訟費用由抗告人共同負擔。
    理  由
一、按原告或被告無當事人能力者，法院應以裁定駁回之，民事
    訴訟法第四十條第三項、第二百四十九條第一項第三款分別
    定有明文。原告之訴自應以於起訴時具有當事人能力者為其
    訴訟當事人始為合法，而依民法第六條之規定，人之權利能
    力，始於出生，終於死亡，倘於起訴時已死亡之人，自於起
    訴時不具當事人能力，法院即應以其訴不合法為由裁定駁回
    其訴。
二、查本件抗告人以其等為財團法人台北市義和堂（下稱義和堂
    ）原始捐助人李丙丁及其子李尚忠之直系後代繼承人，為利
    害關係人之地位，而以相對人丑○○、寅○○、癸○○、丁
    ○○、乙○○、壬○○、丙○○、辛○○、甲○○、庚○○
    （原名李上得）、己○○、辰○○，及李福人、李金波、李
    秋貴、李丕標為被告，起訴請求宣告義和堂第五屆董事違反
    捐助章程之決議行為無效，其中被告李福人於九十三年三月
    二十一日死亡，被告李金波於九十四年二月六日死亡，被告
    李秋貴於九十三年三月五日死亡，被告李丕標於九十四年十
    月十三日死亡，分別有其等戶籍謄本附卷可稽，均於抗告人
    九十六年二月十三日提起本件訴訟前死亡，於本件起訴時權
    利能力已消滅，不具當事人能力，從而依上開說明，抗告人
    對於李福人、李金波、李秋貴及李丕標部分之訴為不合法，
    原裁定以此為由駁回抗告人該部分之訴，經核並無違誤。
三、抗告意旨略以：原裁定漏未審酌本件有死亡之共同被告為訴
    訟標的必須合一確定之問題云云，求予廢棄原裁定；惟查，
    姑不論抗告人請求宣告上揭董事行為無效，就該董事行為係
    基於董事身分之職務行為本身，非得繼承之財產或債務，本
    件訴訟標的縱如抗告人主張之有合一確定之必要，充其量係
    抗告人得否將李福人、李金波、李秋貴及李丕標等人之全體
    繼承人列為本件被告而起訴之問題，與抗告人對於上開起訴
    前已死亡之被告起訴，為不合法，法院應以裁定駁回其訴者
    不同，抗告人執前辭指摘原裁定，求予廢棄，為無理由，應
    予駁回。再者，抗告人另主張相對人寅○○及癸○○不符合
    義和堂捐助暨組織章程所規定基本堂友之資格，原審未深究
    調查，顯有違誤云云，經核為抗告人於本件之本案訴訟宣告
    董事決議行為無效等事件所為之主張，非本院於本件抗告程
    序中所得審究，併予敘明。
四、據上論結，本件抗告為無理由，爰裁定如主文。
中    華    民    國    97    年    5     月    30    日
                  民事第十庭
                        審判長法  官  黃豐澤
                              法  官  林麗玲
                              法  官  吳光釗
正本係照原本作成。
本裁定除以適用法規顯有錯誤為理由，並經本院許可外，不得再
抗告。如提起再抗告，應於收受後10日內委任律師為訴訟代理人
向本院提出再抗告狀。並繳納再抗告費新台幣１千元。
中    華    民    國    97    年    6     月    4     日
                              書記官  秦慧榮


司法院資訊處製作；財團法人民間司法改革基金會備份。
